臺灣高雄地方法院民事裁定
108年度消債清字第115號
聲  請  人  李淑芬  
0000000000000000

代  理  人  蘇盈伃律師
上列當事人因消費者債務清理事件聲請清算，本院裁定如下：
    主  文
聲請人李淑芬自民國一百零八年九月十七日下午四時起開始清算
程序。
命司法事務官進行本件清算程序。
    理  由
一、聲請意旨略以：伊無力清償債務，曾於民國108年3月21日向
    本院聲請調解債務清償方案，惟調解不成立，爰聲請更生，
    嗣於同年6月3日具狀表明欲將更生程序轉為清算程序等語。
二、按債務人不能清償債務或有不能清償之虞者，得依本條例所
    定更生或清算程序，清理其債務；債務人對於金融機構負債
    務者，在聲請更生或清算前，應向最大債權金融機構請求協
    商債務清償方案，或向其住、居所地之法院或鄉、鎮、市、
    區調解委員會聲請債務清理之調解；自債務人提出協商請求
    之翌日起逾30日不開始協商，或自開始協商之翌日起逾90日
    協商不成立，債務人得逕向法院聲請更生或清算；債務人於
    法院裁定開始更生程序或許可和解或宣告破產前，得向法院
    聲請清算；法院開始清算程序之裁定，應載明其年、月、日
    、時，並即時發生效力；法院裁定開始更生或清算程序後，
    得命司法事務官進行更生或清算程序；必要時，得選任律師
    、會計師或其他適當之自然人或法人1人為監督人或管理人
    ，消費者債務清理條例（下稱消債條例）第3條、第151條第
    1項、第153條、第80條前段、第83條第1項、第16條第1項分
    別定有明文。
三、經查：
  ㈠聲請人前於民國108年3月21日向本院聲請調解債務清償方案
    ，經本院108年度司消債調字第121號受理，於同年4月23日
    調解不成立，聲請人並於同日以言詞聲請更生，經分案本院
    108年度消債更字第164號，嗣於同年6月3日具狀表明欲將更
    生程序轉為清算程序等情，業經本院調閱上開調解卷宗及更
    生卷宗核閱無訛。
  ㈡次查，聲請人於106年及107年度申報所得均為0元，惟其自陳
    105年起每月有薪資所得18,000元，名下無財產，勞工保險
    投保單位為高雄市西服從業人員職業工會，原有三商美邦人
    壽保單已於105年4月間變更要保人為其父親李○○。又聲請人
    自陳幫姐姐王○○於草衙之路邊擺攤販售地瓜，月薪為18,000
    元等情，此有財產及收入狀況說明書（108年度司消債調字
    第121號卷，下稱調卷，第4至5頁）、戶籍謄本（調卷第10
    頁）、財團法人金融聯合徵信中心前置協商專用債權人清冊
    （調卷第12至13頁）、信用報告（調卷第15頁）、財政部高
    雄國稅局106年及107年度綜合所得稅各類所得資料清單及總
    歸戶財產查詢清單（調卷第17至18頁、108年度消債更字第1
    64號卷第25頁，下稱更生卷）、勞工保險被保險人投保資料
    表（調卷第19頁）、收入切結書（調卷第21頁）、商業保險
    投保資料查詢結果表（調卷第28頁）、三商美邦人壽保險股
    份有限公司函（更生卷第14頁）、債權人清冊（本案卷第11
    至12頁）等在卷可參。則在查無聲請人有其他收入來源之情
    形下，佐以其106、107年度均無申報所得紀錄，且已出具收
    入切結書，本院即以其切結每月薪資18,000元作為核算其現
    在償債能力之基礎。
  ㈢關於聲請人個人日常必要支出部分，聲請人於調解程序陳稱
    其居住於父親名下房屋，部分土地係向政府承租，聲請人須
    分攤房屋稅及地價稅，故每月給付父親1,500元作為房屋居
    住之補貼，並提出高雄市政府基地租金繳款書1紙為證（更
    生卷第65頁）。按債務人必要生活費用，以最近一年衛生福
    利部或直轄市政府所公告當地區每人每月最低生活費一點二
    倍定之，本條例第64條之2第1項定有明文。本院參酌衛福部
    社會司所公告108年度高雄市最低生活費標準為13,099元，
    則聲請人每月生活所必需除有特殊情形並有證據證明者外，
    自宜以此數額之1.2倍即15,719元為度，始得認係必要支出
    。又上開最低生活費用之標準，係照當地最近1年平均每人
    消費支出60％，依其基準之家庭收支調查報告調查表格式所
    示有關經常性支出之調查項目，其原即包括利息支出、食品
    、衣著、房租及水費、電費、醫療保健、交通、娛樂、教育
    等基本生活需求。本院認在聲請人未能立證證明其有其他特
    殊需求之情形下，其個人必要生活費用即應以此為限度。
  ㈣至扶養部分，聲請人主張扶養母親，每月扶養費5,000元。按
    直系血親相互間，互負扶養之義務，民法第1114條第1款定
    有明文。查聲請人母親張○○為49年生，106年及107年度申報
    所得均為0元，名下無財產，勞工保險投保於高雄市西服從
    業人員職業工會等情，此有戶籍謄本、所得資料及財產查詢
    清單、診斷證明書、勞動部勞工保險局函附卷可憑（調卷第
    10頁、更生卷第18頁、第28至33頁、第66頁）；又聲請人陳
    稱母親無工作且無收入（見更生卷第20頁），是認母親有受
    聲請人扶養之必要，扶養費用部分，依消費者債務清理條例
    第64條之2第1項及第2項規定，債務人必要生活費用，以最
    近一年衛生福利部或直轄市政府所公告當地區每人每月最低
    生活費一點二倍定之；受扶養者之必要生活費用，準用第1
    項規定計算基準數額，並依債務人依法應負擔扶養義務之比
    例認定之，而108年度高雄市每人每月生活所必需即為最低
    生活費標準13,099元之1.2倍即15,719元，則聲請人之母親
    每月生活所必需由聲請人獨力負擔（參更生卷第67至69頁，
    聲請人之胞兄已歿）即應以15,719元為度，聲請人主張每月
    支出母親扶養費5,000元，顯低於本院計算基準。
四、綜上所述，以聲請人現每月收入18,000元為其償債能力基準
    ，扣除個人必要生活費15,719元及母親扶養費5,000元後，
    即可能出現超支情形，惟聲請人於調解程序自陳每月清償能
    力為2,000元（見調卷第88頁），而聲請人目前負債總額為5
    ,572,116元（參調卷第89頁，共7家金融機構債權合計4,197
    ,640元，及調卷第54頁以下，元誠國際資產公司470,281元
    、阿薩投資顧問公司279,368元、宜泰資產公司236,530元、
    新加坡商艾星國際公司169,297元，尚有新誠資產公司及長
    鑫資產公司依債權人清冊所載分別為49,000元、170,000元
    ），以聲請人於調解程序自陳每月可清償2,000元計算，需
    約232年（計算式：5,572,116÷2,000÷12＝232.2）始能清償
    完畢，堪認聲請人確有不能清償債務之情事，則聲請人向本
    院聲請清算，應予准許，爰命司法事務官進行本件清算程序
    。
五、依消債條例第11條第1項、第83條第1項、第16條第1項，裁
    定如主文。
中　　華　　民　　國　　108 　年　　9 　　月　　17　　日
                  民事庭　法　官　賴寶合
以上正本係照原本作成。
本裁定不得抗告。
中　　華　　民　　國　　108 　年　　9 　　月　　17　　日
                          書記官  胡美儀